【裁判字號】    99,審訴,3344
【裁判日期】    991029
【裁判案由】    違反藥事法
【裁判全文】
臺灣高雄地方法院刑事判決            99年度審訴字第3344號
公  訴  人  臺灣高雄地方法院檢察署檢察官
被      告  甲○○
上列被告因違反藥事法案件，經檢察官提起公訴（99年度偵字第
24702 號），嗣因被告就被訴事實為有罪陳述，經本院告知簡式
審判程序意旨並聽取公訴人及被告之意見後，本院合議庭裁定由
受命法官獨任依簡式審判程序審理，判決如下：
    主  文
甲○○犯藥事法第八十三條第一項之販賣偽藥罪，處有期徒刑肆
月。緩刑貳年，並應向指定之政府機關、政府機構、行政法人、
社區或其他符合公益目的之機構或團體，提供六十小時之義務勞
務。緩刑期間付保護管束。扣案如附表所示之物，均沒收。
    事  實
一、甲○○明知如附表編號1 至11所示藥品，係外國或大陸地區
    所製造未經核准擅自輸入之禁藥，如附表編號12至18所示藥
    品，並無行政院衛生署核發之藥品許可字號，係未經核准擅
    自製造之偽藥，竟意圖營利，基於販賣偽藥及禁藥之犯意，
    於民國99年2 月間某日，向真實姓名、年籍不詳之成年人購
    入附表所示之偽藥及禁藥後，在高雄縣旗山鎮○○路141 號
    前擺攤陳列，欲販售予不特定人。嗣於同年4 月16日上午10
    時40分許，在上開地點，經警方會同高雄縣政府衛生局人員
    當場查獲，並扣得如附表所示之偽藥及禁藥。
二、案經高雄縣政府警察局旗山分局移送臺灣高雄地方法院檢察
    署檢察官偵查起訴。
    理  由
一、本件被告甲○○所犯係死刑、無期徒刑、最輕本刑為3 年以
    上有期徒刑以外之罪，其於準備程序中就被訴事實為有罪之
    陳述，經法官告知簡式審判程序之旨，並聽取公訴人及被告
    之意見後，經本院合議庭裁定由受命法官獨任進行簡式審判
    程序，合先敘明。
二、上開犯罪事實業據被告坦承不諱，核與證人即在場者陳振烈
    警詢時之證述相符（見警卷第5 至7 頁），並有高雄縣政府
    警察局旗山分局偵查隊現場檢查紀錄表、高雄縣政府警察局
    旗山分局99年4 月16日扣押筆錄1 份、現場蒐證照片29張及
    行政院衛生署食品藥物管理局99年5 月21日FDA 研字第0990
    021424號函、高雄縣政府衛生局99年6 月25日衛局藥食字第
    09900265862 號函各1 紙在卷可稽（見警卷第11至16頁、偵
    卷第4 至7 、15至16、24至38頁），此外，復有扣案如附表
    所示之偽藥及禁藥可資佐證，足認被告之任意性自白與事實
    相符，得為認定犯罪之依據。從而，本件事證明確，被告上
    開犯行，堪以認定，應依法論科。
三、論罪科刑：
  (一)按依藥事法規定，偽藥係指藥品於國內未經核准擅自製造；
    所謂禁藥，係指未經核准自國外擅自輸入者而言，藥事法第
    20條第1 款、第22條第1 項第2 款分別定有明文。次按藥物
    藥商管理法（按於82年間已修正為藥事法）第73條第1 項所
    謂販賣，係指明知其為偽藥或禁藥，意圖販賣而有販入或賣
    出之行為而言，其販入及賣出之行為，不必二者兼備，有一
    即屬成立，最高法院68年台上字第606 號判例意旨可資參照
    。本件扣案如附表編號1 至11所示藥品，包裝外觀上均無行
    政院衛生署核發之藥品許可證字號，均係未經核准擅自輸入
    之藥品，亦非旅客攜帶而進口之自用藥品，應屬藥事法第22
    條第2 款所稱之禁藥，另扣案如附表編號12至18所示之藥品
    ，均為未經核准擅自製造，屬藥事法第20條第1 項之偽藥無
    訛。又本件被告係於99年2 月間向不詳之人販入上開偽藥、
    禁藥，並意圖販賣而擺攤陳列，業經被告陳明在卷（見本院
    卷第18頁），揆諸前揭最高法院判例意旨，於斯時起，即已
    該當販賣之行為。是核被告所為，係犯藥事法第83條第1 項
    之販賣偽藥、禁藥罪。被告意圖販賣而陳列偽藥、禁藥之低
    度行為，應為販賣之高度行為所吸收，均不另論罪。公訴意
    旨認被告係犯意圖販賣而陳列偽藥、禁藥罪，尚有未洽，惟
    起訴法條同一，無庸變更法條，併此敘明。次按製造偽藥及
    禁藥為單純一罪，依較重之製造禁藥罪處斷，不發生想像競
    合問題，原判決認係想像競合犯從一重處斷，亦有可議（最
    高法院82年度台上字第1820號判決意旨參照），參諸上開最
    高法院見解，本件被告係基於販賣偽藥及禁藥之犯意，同時
    販入附表所示之偽藥及禁藥，觸犯同一罪名，應屬單純一罪
    ，從較重之販賣偽藥罪處斷。
  (二)爰審酌被告貪圖小利，竟販賣偽藥、禁藥，妨礙政府對輸入
    我國藥品管理之秩序，並有危害社會大眾身體健康之虞，且
    該等來歷、成分不明之偽藥為消費者服用後，造成之風險難
    以想像，扣案之偽、禁藥數量非少，誠屬不該，惟念及被告
    並無任何前科，有臺灣高等法院被告前案紀錄表1 份附卷可
    憑，素行尚可，於本院審理時坦承犯行，犯後態度尚可，已
    有悔意，並考量本件犯罪情節、被告犯罪之動機、目的、手
    段、所生損害，及其自稱高中畢業、現擺攤販賣蜜餞、糖果
    等物品、月收入約新臺幣1 萬多元、子女尚就讀大學或甫役
    畢仍須撫養等一切情狀（見本院卷第29頁），量處如主文所
    示之刑，以示懲儆。又被告未曾因故意犯罪受有期徒刑以上
    刑之宣告，有上開臺灣高等法院被告前案紀錄表可參，其因
    一時失慮，致觸犯本案犯行，且犯後坦承罪行，已有悔意，
    且現已從事他業，本院審酌認其經此次教訓及刑之宣告，當
    知所警惕而無再犯之虞，綜核各情，認前開對其所宣告之刑
    ，以暫不執行為適當，爰依刑法第74條第1 項第1 款宣告緩
    刑2 年，又為促使被告日後得以知曉尊重法治之觀念，本院
    乃認除前開緩刑宣告外，另有賦予被告一定負擔之必要，遂
    衡酌本件犯罪情節之輕重，併依同條第2 項第5 款規定，諭
    知被告應向指定之政府機關、政府機構、行政法人、社區或
    其他符合公益目的之機構或團體，提供60小時之義務勞務，
    以期符合本件緩刑之目的，另為促使被告於緩刑期間內隨時
    警惕、約束自身行為，並協助被告建立正確法律觀念，及提
    供必要之協助及督促，併依刑法第93條第1 項第2 款之規定
    ，諭知於緩刑期間付保護管束。
四、按藥事法第79條第1 項規定：「查獲之偽藥或禁藥，沒入銷
    燬之」，上開沒入銷燬之規定，係列於藥事法第8 章「稽查
    及取締」內，而非列於第9 章之「罰則」，其性質應屬行政
    秩序罰，屬行政機關依行政程序科罰之權限，法院自不得越
    權於判決內諭知沒入銷燬；惟查獲之禁藥若未經行政機關沒
    入並銷燬，法院自應依刑法第38條規定宣告沒收之（最高法
    院92年台上字第2718號、93年台上字第738 號判決意旨參照
    ）。查扣案如附表所示之物，均為被告所有供本案犯罪所用
    之物，且該扣案物品尚未經行政機關沒入銷燬，仍在本院贓
    物庫保管中，有本院99年度院總管第2701號扣押物品清單在
    卷可證，揆諸前開說明，自應依刑法第38條第1 項第2 款之
    規定，宣告沒收。
據上論斷，應依刑事訴訟法第299 條第1 項前段、第273 條之1
第1 項，藥事法第83條第1 項，刑法第11條前段、第74條第1 項
第1 款、第2 項第5 款、第93條第1 項第2 款、第38條第1 項第
2 款，判決如主文。
本案經檢察官王兆琳到庭執行職務。
中    華    民    國    99    年    10    月     29   日
                      刑事第十庭      法  官  周佳佩
以上正本證明與原本無異。
如不服本判決應於收受判決後10日內向本院提出上訴書狀，並應
敘述具體理由。其未敘述上訴理由者，應於上訴期間屆滿後20日
內向本院補提理由書(均須按他造當事人之人數附繕本)「切勿逕
送上級法院」。
中    華    民    國    99    年    10    月    29    日
                                      書記官  李承悌
附錄本案論罪科刑法條：
藥事法第83條第1 項
明知為偽藥或禁藥，而販賣、供應、調劑、運送、寄藏、牙保、
轉讓或意圖販賣而陳列者，處7 年以下有期徒刑，得併科新臺幣
500 萬元以下罰金。
附表：
┌──┬─────────────┬───┬─────┐
│編號│     扣案物品名稱         │ 數量 │  備註    │
├──┼─────────────┼───┼─────┤
│ 1  │Counterpain               │ 4瓶  │以下為禁藥│
├──┼─────────────┼───┼─────┤
│ 2  │正骨水                    │ 4瓶  │          │
├──┼─────────────┼───┼─────┤
│ 3  │Counterpain Cool          │ 1瓶  │          │
├──┼─────────────┼───┼─────┤
│ 4  │五塔油                    │ 4瓶  │          │
├──┼─────────────┼───┼─────┤
│ 5  │三體牛鞭                  │ 1瓶  │          │
├──┼─────────────┼───┼─────┤
│ 6  │桂林西瓜霜                │ 4瓶  │          │
├──┼─────────────┼───┼─────┤
│ 7  │Balsem Hijau Cap Kaki Tiga│ 6瓶  │          │
├──┼─────────────┼───┼─────┤
│ 8  │雙料喉風散                │ 1瓶  │          │
├──┼─────────────┼───┼─────┤
│ 9  │五塔標行軍散              │ 9瓶  │          │
├──┼─────────────┼───┼─────┤
│ 10 │虎標萬金油                │ 4瓶  │          │
├──┼─────────────┼───┼─────┤
│11  │萬應止痛膏                │ 1瓶  │          │
├──┼─────────────┼───┼─────┤
│12  │補腎丸                    │ 4瓶  │以下為偽藥│
├──┼─────────────┼───┼─────┤
│13  │不知名膠囊（棕色）        │ 4瓶  │          │
├──┼─────────────┼───┼─────┤
│14  │天王補心丹                │ 2瓶  │          │
├──┼─────────────┼───┼─────┤
│15  │不知名膠囊（綠蓋褐體）    │ 6瓶  │          │
├──┼─────────────┼───┼─────┤
│16  │滋肺粉                    │ 1瓶  │          │
├──┼─────────────┼───┼─────┤
│17  │不知名藥丸（大瓶）        │ 1瓶  │          │
├──┼─────────────┼───┼─────┤
│18  │不知名藥丸（小瓶半罐）    │ 1瓶  │          │
└──┴─────────────┴───┴─────┘

司法院資訊處製作；財團法人民間司法改革基金會備份。
